臺灣臺北地方法院刑事判決
110年度智易字第35號
公  訴  人  臺灣臺北地方檢察署檢察官
被      告  張李月鳳


            張文鈴  


上列被告因違反商標法案件，經檢察官提起公訴（110年度調偵 
續字第23號），本院判決如下：
　　主  文
張李月鳳共同犯商標法第九十五條第三款之侵害商標權罪，處拘
役參拾日，如易科罰金，以新臺幣壹仟元折算壹日。
張文鈴共同犯商標法第九十五條第三款之侵害商標權罪，處拘役
參拾日，如易科罰金，以新臺幣壹仟元折算壹日。　　　　
    事  實
一、張李月鳳為址設臺北市○○區○○○路0段000巷00弄0號2樓「天
    母寧記」麻辣火鍋店之負責人，張文鈴為張李月鳳之女，亦
    為該店之總經理。其等均明知「寧記」、「寧記及圖」為中
    華寧記食品有限公司（下稱中華寧記公司）向經濟部智慧財
    產局(下稱智財局）申請註冊登記之商標(註冊審定號為0000
    0000、00000000、00000000、00000000號，下稱「寧記」商
    標），而取得指定使用於冷熱飲料店、飲食店、小吃店、餐
    廳、食品、麻辣高湯等服務及商品，現仍在商標權利期限內
    ，未經上開商標權人之同意或授權，不得於同一或類似之商
    品或服務使用相同或近似之註冊商標。其等竟基於侵害商標
    權之犯意聯絡，未經中華寧記公司同意及授權，即於民國10
    2年6月3日起，在其等於上址經營之餐廳招牌、名片及臉書
    社群網站粉絲頁面，使用近似於「寧記」商標之「天母寧記
    」字樣，致使消費者混淆誤認其等提供之服務及商品來源為
    中華寧記公司。嗣經中華寧記公司提出告訴，始悉上情。
二、案經中華寧記公司訴由臺灣臺北地方檢察署檢察官偵查後起
    訴。　　
    理  由
壹、程序事項：
    本案所引用之供述及非供述證據，經本院依法踐行調查證據
    程序，檢察官、被告張李月鳳、張文鈴均未爭執各該證據之
    證據能力，且亦查無依法應排除其證據能力之情形，是後述
    所引用證據之證據能力均無疑義。
貳、實體事項：
一、上開犯罪事實，業據被告張李月鳳、張文鈴於本院審理中供
    承不諱（詳見本院卷第90頁），並有經濟部商工登記公示資
    料查詢服務列印資料、商標資料檢索系統列印資料、稅籍登
    記資料公示查詢列印畫面、招牌及名片之照片、臉書社群網
    站頁面翻拍照片（見他字第1004號卷第11至55頁）、臉書社
    群網站頁面翻拍照片、商標權移轉契約書（見調偵續字第23
    號卷第29至35頁、第43頁）、智財局110年4月8日智商40237
    字第11080187540號函及函附之智財局原服務標章註冊簿、
    智財局商標資料檢索系統、核駁審定書查詢結果明細（見調
    偵續字第23號卷第63至84頁）存卷可參，足認被告二人前揭
    任意性自白與事實相符，應堪採信。本案事證明確，被告二
    人犯行洵堪認定，應依法論科。
二、論罪科刑：
（一）核被告二人所為，係犯商標法第95條第3款之侵害商標權
      罪。
（二）被告二人就上開犯行，有犯意聯絡及行為分擔，應論以共
      同正犯。　　　
（三）被告二人於102年6月3日起至查獲時止，在餐廳招牌、名
      片、臉書粉絲頁面多次使用「天母寧記」字樣之犯行，顯
      係基於同一侵害商標權之犯意，在密接時間、地點實施，
      持續以相同之手段侵害同一告訴人之法益，各行為間之獨
      立性極為薄弱，依社會通念，在時間差距上，難以強行分
      開，在刑法評價上，將之視為一個行為之接續施行予以評
      價，較為合理，應屬接續犯，僅論以一罪。
（四）爰審酌商標具有辨識服務來源之功能，企業經營者通常經
      過相當時間，並投入大量人力與資金於服務之行銷與研發
      改良，始令該商標具有代表一定品質之效，而被告二人竟
      罔顧智慧財產權之保護規範，於同一及類似服務使用近似
      於「寧記」商標之字樣，所為甚屬不該，惟念及被告二人
      犯後坦認犯行，並供承已不再於名片、招牌及臉書社群網
      站使用「天母寧記」字樣等語（詳見本院卷第90頁），且
      其等雖有意願與告訴人中華寧記公司調解，然因雙方對賠
      償金額無法達成合致，終未能成立調解，此有調解紀錄表
      （見本院卷第59頁）存卷可佐，復參酌本件侵害前揭商標
      權之期間、被告二人之犯罪動機、目的、手段、情節，暨
      其等之智識程度及生活狀況等一切情狀，分別量處如主文
      所示之刑，並均諭知易科罰金之折算標準，以資懲儆。
（五）另被告二人雖於其等經營之店家使用前開字樣侵害「寧記
      」商標，然「寧記」商標係指定使用於前揭服務或商品，
      而被告二人在上址雖開設餐廳，並獲有一定營業數額，然
      以一般消費者之消費習慣而言，餐飲店家之營業數額，相
      當高之比例係繫諸於店家所提供之軟硬體設備，例如店面
      裝潢、服務人員態度、提供食物之美味、特殊或新鮮程度
      等，並非僅因店家使用之商標字樣而來，因此，未能認定
      該餐廳之營業數額皆為本案犯罪所得，此外，復無證據證
      明被告二人有因使用類似於「寧記」商標之字樣而取得犯
      罪利得，故無從宣告沒收犯罪所得。　　　
據上論斷，應依刑事訴訟法第299條第1項前段，商標法第95條第
3款，刑法第11條、第28條、第41條第1項前段，判決如主文。　
本案經檢察官劉韋宏提起公訴，檢察官劉文婷到庭執行職務。
中　　華　　民　　國　　111 　年　　7 　　月　　18　　日
                  刑事第六庭  法　官   李佳靜
上正本證明與原本無異。 
如不服本判決應於收受送達後20日內向本院提出上訴書狀，並應
敘述具體理由；其未敘述上訴理由者，應於上訴期間屆滿後20日
內向本院補提理由書（均須按他造當事人之人數附繕本）「切勿
逕送上級法院」。告訴人或被害人如對於本判決不服者，應具備
理由請求檢察官上訴，其上訴期間之計算係以檢察官收受判決正
本之日期為準。 
中　　華　　民　　國　　111 　年　　7 　　月　　19　　日
                              書記官   林珊慧
附錄本案論罪科刑法條全文：
商標法第95條 
未得商標權人或團體商標權人同意，為行銷目的而有下列情形之
一，處三年以下有期徒刑、拘役或科或併科新臺幣二十萬元以下
罰金：
一、於同一商品或服務，使用相同於註冊商標或團體商標之商標
    者。
二、於類似之商品或服務，使用相同於註冊商標或團體商標之商
    標，有致相關消費者混淆誤認之虞者。
三、於同一或類似之商品或服務，使用近似於註冊商標或團體商
    標之商標，有致相關消費者混淆誤認之虞者。